臺灣高雄地方法院民事裁定
108年度消債清字第140號
聲  請  人  周彩娥  
0000000000000000

代  理  人  吳武軒律師
上列當事人因消費者債務清理事件聲請清算，本院裁定如下：
    主  文
聲請人周彩娥自中華民國一百零八年十二月十六日下午四時起開
始清算程序。
命司法事務官進行本件清算程序。
    理  由
一、聲請意旨略以：伊無力清償債務，曾向本院聲請調解但不成
    立，爰聲請准予清算等語。
二、按「債務人不能清償債務或有不能清償之虞者，得依本條例
    所定更生或清算程序，清理其債務。」消費者債務清理條例
    （下稱消債條例）第3 條定有明文。衡以消費者與金融機構
    間債之關係之發生，係依契約自由原則及相互間之信賴為基
    礎，此為社會經濟活動得以維繫及發展之重要支柱，債務人
    經濟窘迫，固不應任其自生自滅，債權人一方之利益，仍不
    能因之摒棄不顧。是債務人於協商程序中，自應本於個人實
    際財產及收支狀況，依最大誠信原則，商討解決方案。如終
    究不能成立協商，於聲請更生或清算時，法院審酌上開條文
    所謂「不能清償或有不能清償之虞」，應綜衡債務人全部收
    支、信用及財產狀況，評估是否因負擔債務，而不能維持最
    基本之生活條件；所陳報之各項花費，是否確屬必要性之支
    出；如曾有協商方案，其條件是否已無法兼顧個人生活之基
    本需求等情，為其判斷之準據。
三、經查：
㈠、聲請人前於民國108年6月13日提出債權人清冊，向本院聲請
    調解債務清償方案，經本院108年度司消債調字第291號受理
    ，於108年7月1日調解不成立，聲請人於同日以言詞聲請清
    算等情，業經本院依職權調閱上開調解卷宗核閱無訛。
㈡、聲請人於106年度至107年度申報所得各為新臺幣（下同）264
    元、37,417元，名下無財產，有南山人壽保單解約金272,01
    9元（已扣保單借款233,682元，前於106年10月12日、12月1
    日各領取理賠給付10,000元、23,233元），至國泰人壽保單
    則無解約金；原有永豐金控股票372股，業於107年7月19日
    遭強制執行售出，另於土地銀行、郵局、板信銀行、中國信
    託銀行、第一銀行有存款共計5,487元；又聲請人自陳於106
    年7至107年11月9日為臨時工性質之照服員，106年7至9月收
    入共計63,200元，106年10至12月因腦梗塞而未工作，107年
    1月至11月9日收入共計201,280元，107年11月12日起於聖功
    醫院擔任照服員，107年11至12月收入共計44,896元，108年
    1至7月平均每月收入（含108年6月領取之績效獎金）約39,1
    25元【計算式：（40,907＋36,924＋34,232＋36,033＋35,680＋5
    3,850＋34,795）÷7＋2,500÷12＝39,125，本件元以下均採四捨
    五入計算】，前於106年11月2日領取勞保傷病給付2,451元
    ，現未領取任何補助，成年子女亦未給付扶養費等情，有財
    政部高雄國稅局106年至107年綜合所得稅各類所得資料清單
    及財產歸屬資料清單【本院108年度司消債調字第291號卷（
    下稱調卷）第7至9頁】、財產及收入狀況說明書（本案卷第
    118至119頁）、債權人清冊（本案卷第86至87頁）、戶籍謄
    本（調卷第14頁）、勞工保險被保險人投保資料表（調卷第
    13頁）、個人商業保險查詢結果表（本案卷
    第32頁）、財團法人金融聯合徵信中心前置協商專用債權人
    清冊（調卷第4至6頁）、信用報告（調卷第15至16頁）、新
    北市政府社會局函（本案卷第110頁）、高雄市政府都市發
    展局函（本案卷第111頁）、新北市政府城鄉發展局函（本
    案卷第113頁）、勞動部勞工保險局函（本案卷第112頁）、
    臺灣集中保管結算所股份有限公司函（本案卷第40至47頁）
    、存簿暨帳戶餘額查詢（本案卷第78至85頁、第90至91頁）
    、收入切結書（本案卷第61頁）、服務證明書（本案卷第53
    頁）、薪資單（調卷第10至12頁、本案卷第16至26頁）、收
    入明細表（本案卷第57至60頁）、高雄長庚醫院診斷證明書
    （本案卷第39頁）、南山人壽保險股份有限公司函（本案卷
    第106至109頁）、國泰人壽保險股份有限公司函（本案卷第
    114頁）等附卷可參。則在別無其他資料可認聲請人有其他
    收入之情形下，以其108年1至7月平均每月收入39,125元核
    算現在償債能力之基礎，堪認妥適。
㈢、關於聲請人個人日常必要支出部分，聲請人雖主張獨自租屋
    居住，於108年5月前每月租金為5,000元，108年5月後因換
    屋租住，每月租金4,500元，並提出租賃契約（本案卷第33
    至37頁）、水費收據（本案卷第76頁）、郵局匯票（本案卷
    第73至75頁、第77頁）為憑。惟按債務人必要生活費用，以
    最近一年衛生福利部或直轄市政府所公告當地區每人每月最
    低生活費1.2倍定之，消債條例第64條之2第1項定有明文。
    本院參酌衛福部社會司所公告108年度高雄市最低生活費為1
    3,099元，又該最低生活費用之標準，係照當地最近1年平均
    每人消費支出60％，依其基準之家庭收支調查報告調查表格
    式所示有關經常性支出之調查項目，其原即包括利息支出、
    食品、衣著、房租及水費、電費、醫療保健、交通、娛樂、
    教育等基本生活需求。本院認在聲請人並無特殊需求，應以
    此最低生活費之1.2倍即15,719元認係其個人必要生活費用
    。
㈣、關於聲請人扶養支出部分，聲請人稱其須扶養養母周花，每
    月扶養費用10,000元。經查，周花係27年生，於106年至107
    年度申報所得各為38,174元（性質為利息所得、薪資所得）
    、108,443元（性質為利息所得、薪資所得、其他所得），
    名下有房屋1筆、土地12筆、田賦34筆，現值共計5,672,994
    元，前於84年11月28日領取891,000元勞保老年給付，107年
    4月27日、5月17日以受益人身分領取其子周日旭之傷病給付
    、勞保老年給付14,633元、2,027,745元，106年1月起每月
    領取3,628元國民年金老年年金等情，此有戶籍謄本（本案
    卷第31頁）、稅務電子閘門財產所得調件明細表（本案卷第
    101至105頁）、新北市政府社會局函（本案卷第110頁）、
    新北市政府城鄉發展局函（本案卷第113頁）、勞工保險被
    保險人投保資料表（本案卷第100頁）、勞動部勞工保險局
    函（本案卷第112頁）、證明書（本案卷第117頁）附卷可考
    ，是聲請人養母具有相當之資產，堪認聲請人養母尚維持生
    活，並無受聲請人扶養之必要，聲請人主張扶養養母，難認
    可採。
㈤、綜上所述，聲請人目前每月收入為39,125元，扣除必要生活
    費15,719元後，尚餘23,406元。而聲請人目前負債總額為56
    ,470,613元（調卷第28至46頁、第51頁、本案卷第120至123
    頁，包括：花旗銀行、玉山銀行、中國信託銀行、台新銀行
    、臺灣銀行、富邦資產管理股份有限公司、台新資產管理股
    份有限公司、陽光資產管理股份有限公司），扣除南山人壽
    保單解約金272,019元、存款5,487元後，以上開餘額按月攤
    還結果，至少約須200年【計算式：（56,470,613－272,019－
    5,487）÷23,406÷12＝200】始能清償完畢，堪認聲請人確有
    不能清償債務之情事。從而，聲請人向本院聲請清算，應予
    准許，並命司法事務官進行本件清算程序。
四、依消債條例第11條第1 項、第83條第1 項、第16條第1 項，
    裁定如主文。
中　　華　　民　　國　 108　　年　　12　　月　　16　　日
              　　民事庭　　法　　　官　賴寶合
以上正本係照原本作成。
本裁定不得抗告。
中　　華　　民　　國　 108　　年　　12　　月　　16　　日
  　                        書記官　胡美儀